臺灣高等法院臺南分院刑事判決　　　九十一年度上更(一)字第四六九號　Ａ
　　　上　訴　人
　　　即　被　告　乙　○　○
　　　指定辯護人　本院公設辯護人　丙　○　○
右上訴人因殺人未遂案件，不服臺灣臺南地方法院九十年度訴字第一五五四號中華民
國九十一年三月十五日第一審判決（起訴案號：臺灣臺南地方法院檢察署九十年度營
偵字第一九二六號），提起上訴，經判決後由最高法院第一次發回更審，本院判決如
左：
      主      文
原判決撤銷。
乙○○殺人未遂，累犯，處有期徒刑伍年陸月。扣案之刺刀壹把沒收。
      事      實
一、乙○○前於民國（下同）八十六年十二月間，因違反麻醉藥品管理條例案件，經
    原審判處有期徒刑四月確定，甫於八十七年四月十七日易科罰金執行完畢，猶不
    知悛悔，復於九十年十一月二十六日下午二時四十五分許，在台南縣柳營鄉○○
    村○鄰○○街十三號其女友甲○○之住處騎樓下，因不滿甲○○提議分手，竟憤
    而持其所有前藏置於甲○○住處附近廢紙堆之刺刀（非管制之刀械）一把，基於
    殺人之故意，以左手勒住甲○○頸部後，右手持刀朝甲○○之左下腹部及右胸部
    等足以危及生命之身體重要部位各猛刺一刀，致甲○○受有右胸部乳房刺傷（四
    ×一×八公分）、左下腹部挫刺傷併降結腸刺破、腹膜炎等足以致命傷害。幸經
    在屋內以麻將取樂之甲○○親戚王政傑等人迅速發現及時送醫急救始倖免於難。
    乙○○行兇後，隨即遭甲○○之家人當場逮捕送警究辦，並扣得上開刺刀一把。
二、案經臺南縣警察局新營分局報請臺灣臺南地方法院檢察署檢察官偵查起訴。
      理      由
一、上訴人即被告乙○○固供承於右揭時地，因不滿其女友即被害人甲○○分手之提
    議，憤而持前放置於上開廢紙堆內之扣案刺刀一把，行刺王女左下腹及右胸部各
    一刀等情不諱（見警訊卷第六頁、偵查卷第六頁背面、原審卷第九頁、本院上訴
    字卷第四十三頁、本院九十一年十月八日審判筆錄），惟矢口否認有殺人之犯意
    ，並辯稱：我是要教訓並驚嚇被害人甲○○而已，並無手勒王女的頸部，我是臨
    時起傷害之犯意，並無殺死王女之意思，故而選擇在其住處前下手，以使王女可
    立即獲得家人之救援云云。經查：
(一)右揭事實業據被害人甲○○迭次指訴甚詳，核與目擊證人王政傑於警訊及原審審
    理中證稱：見到被告勒住甲○○脖子，另右手持刀刺好幾刀，我原先以為係情侶
    鬧著玩，後來被害人蹲下，且有呻吟聲，我就衝出去，才看到被告拿刀，我叫喊
    大家來搶刀子，我馬上回家駕車將被害人送醫等語（見警卷第七頁反面、第八頁
    正面、原審卷第四八頁），有吻合之處。此外，復有扣案上開刺刀一把、現場照
    片四幀（見警卷第十七、十八頁）及營新醫院診斷證明書一份（見警卷第十六頁
    ）在卷足資佐證，堪認被害人上開傷勢確係被告持上開刺刀行刺所造成無訛。又
    被告供承於警訊中未曾遭受刑求，且經檢察官、原審及本院法官多次之訊問，亦
    足信賴被告上開自白其行刺王女左下腹及右胸部各一刀乙情，確係出於任意性之
    自白。故被害人所受二處刀傷，均係被告故意持刀刺入，應堪認定。被告於起訴
    後原審第二次訊問時，始翻異前詞改稱被害人右胸部之刀傷乃因推擠而不慎刺入
    云云，顯係避重就輕之詞，無足採取。又被害人甲○○於警訊及原審調查中，均
    指證被告於持刀刺入其身體之前，確有以手勒住其頸部之動作乙節，核與證人王
    政傑於上述所證情節吻合，被告空言否認有勒住被害人頸部之行為，殊難憑信。
(二)又被害人因被告持刀刺入而受有如事實欄內所載之傷害，此有上開診斷證明書一
    紙足稽，而扣案之刺刀雖送驗結果：刀柄長十三公分，刃部長十七．五公分，與
    管制刀械之尺寸規格不符，非屬槍砲彈藥刀械管制條例所列管之刀械，此有臺南
    縣警察局九十一年一月七日南縣警保字第０九一０００二八三０號函文一份附卷
    足憑（見原審卷第二十六頁），惟其頂端已經開鋒磨尖，甚為銳利，復經本院前
    次審勘驗明確（見本院上訴字卷第六十頁），並有扣案之該刺刀可資佐證。而人
    之下腹及胸部均為人體重要臟器所在位置，屬人體之要害，以該尖刀猛刺他人腹
    、胸部足以致人於死，被告殊難諉為不知。況被害人甲○○受有上開傷害後，營
    新醫院對其緊急以剖腹探查、清洗腹腔、降結腸人工肛門術等手術，且右胸一刀
    深及八公分，均明載於上述醫院甲種診斷書內，足見被告下手甚猛，而被害人確
    因刀傷情形嚴重且有致命危險，因之，被告顯有斲喪被害人之生命之犯意，已足
    確認，其辯稱並無殺人之犯意，應無可採。又該剌刀係被告因不敢帶回家而隨手
    藏放於上開廢紙堆內達半年之久，業據其供述無訛，參以被害人指稱案發時因其
    提議分手，被告憤而始持該刺刀行刺，足見並非被告於半年前早已計議行兇始藏
    放該刀甚明。綜上所述，相互參究，故被告上開所辯，顯係事後圖卸刑責之詞，
    無足採信。其事證明確，犯行洵堪認定。
二、核被告所為，係犯刑法第二百七十一條第二項、第一項之殺人未遂罪。又被告曾
    犯有如事實欄內所載之前科犯罪及執行完畢，此有本院被告全國前案紀錄表存卷
    可參，其於五年之內再犯本件有期徒刑以上之罪，為累犯，除法定本刑為死刑、
    無期徒刑部分依法不得加重外，法定本刑為有期徒刑部分應依法加重其刑。再被
    告已著手於上開犯罪行為之實行而不遂，為未遂犯，應依刑法第二十六條前段規
    定按既遂犯刑度減輕之，並法定本刑加重部分應先加重後減輕其刑。被告連刺被
    害人二刀，是為一個殺人行為之接續實施，應只論以單純一罪。
三、原審以被告事證已臻明確，因予論罪科刑，固非無見，惟查（一）原判決既認被
    告以左手勒住甲○○頸部後，右手持刀朝甲○○之左下腹部及右胸部等足以危及
    生命之身體重要部位猛刺二刀，致甲○○受有右胸部乳房刺傷（四×一×八公分
    ）、左下腹部挫刺傷併降結腸刺破、腹膜炎等足以致命傷害，具有殺人之故意，
    乃又認被告「於被害人甲○○家中親友以麻將取樂之際，竟在門口下手行兇，堪
    信被告並非明知並有意使被害人死亡之結果發生，而僅係以預見被害人可能發生
    死亡之結果，且該結果不違背其本意之意思著手於上開行為」，係以殺人之不確
    定故意所為，理由尚有矛盾，而有可議；（二）被告嗣已與被害人和解，賠償被
    害人醫療費，有臺南縣新營市調解委員會調解書附卷可稽，為原審未及審酌。又
    被告於本院否認殺人指摘原判決不當，雖不足採，惟原判決既有可議，自應由本
    院將原判決撤銷改判。爰併審酌被告因被害人提議分手，而心生不滿，即持刀刺
    殺被害人之犯罪動機、目的、手段、方法，被害人所受傷勢，事後與被害人達成
    和解，被害人表示寬宥，及其犯罪後態度等一切情狀，改量處被告有期徒刑五年
    六月。又扣案之刺刀一把，係被告所有，供其犯罪所用之物已據其供述在卷，併
    宣告沒收。
據上論結，應依刑事訴訟法第三百六十九條第一項前段、第三百六十四條、第二百九
十九條第一項前段、刑法第二百七十一條第二項、第一項、第四十七條、第二十六條
前段、第三十八條第一項第二款，判決如主文。
本案經檢察官邱克斌到庭執行職務。
中    華    民    國      九十一      年      十      月      二十二    日
                                  臺灣高等法院臺南分院刑事第五庭
                                      審判長法官  鄭    文    肅
                                            法官  黃    三    哲
                    法官  王    浦    傑
右正本證明與原本無異。
如不服本判決，應於判決送達後十日內向本院提出上訴狀，其未敘述理由者並應於提
出上訴狀後十日內向本院補提理由書（應附繕本)。
                                      法院書記官  蔡    振    豐
中    華    民    國      九十一      年      十      月      二十五    日
附錄法條：
刑法第二百七十一條第一項：殺人者，處死刑、無期徒刑或十年以上有期徒刑。
                  第二項：前項之未遂犯罰之。
